臺灣桃園地方法院刑事判決　　　　　　　96年度訴字第1083號
公　訴　人　臺灣桃園地方法院檢察署檢察官
被　　　告　丙○○
指定辯護人　本院公設辯護甲○○
上列被告因違反毒品危害防制條例案件，經檢察官提起公訴（95
年度偵字第24442號），本院判決如下：
    主  文
丙○○販賣第二級毒品，未遂，處有期徒刑參年柒月。扣案驗餘
含第二級毒品MDA 成分之薄錠肆拾伍顆，均沒收銷燬；包裝毒品
MDA之夾鍊袋貳只，均沒收。
    事  實
一、丙○○基於供自己及友人共同施用之意思，於民國95年10月
    13日晚上8、9時許，在臺北縣中和市南勢角捷運站處，以每
    顆新臺幣（下同）270 元之價格，向真實姓名年籍不詳綽號
    「小寶」之成年男子，購入第二級毒品 MDA50顆，「小寶」
    另附贈2 顆MDA 後，共計持有52顆。與此同時，司法警察乙
    ○○接獲民眾檢舉稱行動電話門號0000000000號之持有人涉
    嫌販售第二級毒品MDA ，因而喬裝成毒品買家，於同日晚上
    8 時58分許，撥打該門號佯裝要買毒品MDA ，並由丙○○接
    電話，丙○○竟基於意圖營利，販賣第二級毒品MDA 之犯意
    ，於電話中與喬裝之司法警察約定以3500元之價格販賣10顆
    毒品MDA ，並與之相約於臺北市中正區臺北火車站西三門對
    面「嘟嘟停車場」交易。乙○○遂與同事即另兩位司法警察
    前往現場埋伏，而於同日晚上9 時50分許，由並無買受毒品
    犯意之乙○○出面至上述約定地點，假意向丙○○買受毒品
    ，待丙○○取出10顆MDA 後，乙○○隨即出示證件表明警察
    身分，當場逮捕丙○○而販賣未遂，並查扣以塑膠夾鍊袋包
    裝之含第二級毒品MD A成分藥錠2 包（其中1 包內有42顆，
    另1 包內有10顆），及其所有尚非專供販賣毒品所用之NOKI
    A 廠牌行動電話（含門號0000000000號SIM 卡）1 支。
二、案經臺北市政府警察局大同分局報請臺灣臺北地方法院檢察
    署，呈請臺灣高等法院檢察署檢察長核轉臺灣桃園地方法院
    檢察署偵查起訴。
理  由
甲、證據能力部分
一、按被告以外之人於審判外之言詞及書面陳述，除法律有規定
    者外，不得做為證據，刑事訴訟法第159條第1項定有明文，
    惟該審判外之陳述，經當事人於審判程序同意作為證據，法
    院審酌該陳述作成之情況，認為適當者，亦得為證據，亦經
    同法第159條之5 第1項規定。即雖為被告以外之人於審判外
    陳述之傳聞證據，如具被告不爭執之同意性要件者，亦例外
    具有證據能力。查檢察官所提出之內政部警政署刑事警察局
    95年11月8日刑鑑字第0950157295號鑑定書，雖為被告以外
    之人（鑑定人）於審判外之陳述，惟被告、辯護人並不爭執
    其證據能力，經當事人於審判程序同意作為證據，並審酌其
    鑑定意見之適當性，自應認有證據能力。至被告以其門號00
    00000000號行動電話，與喬裝為買家之司法警察乙○○之門
    號0000000000號行動電話，於95年10月13日20時58分通話所
    為電話談話記錄譯文表 1件（附偵查卷第14頁），屬通訊監
    察錄音內容所轉譯成之文字，如其文字確與錄音帶內容相符
    ，自應與電話監聽錄音為同一處理。而譯文係機械式記錄被
    監聽者之通話內容，與供述證據屬自然人觀察、記憶、陳述
    之性質不同，並無供述證據在本質上不可靠性及不確定性，
    是與被告對話之證人乙○○之陳述，因「非傳聞」而不適用
    傳聞法則之規定，應屬刑事訴訟法第165條之1第2項規定之
    證物。
二、次按本件司法警察機關實施通訊監察，係發生通訊保障及監
    察法修正前，自仍須合於修正前通訊保障及監察法第5 條第
    1 項所規定之要件，且依法應取得檢察官或法官所核發之通
    訊監察書，始得為之；其有通訊保障及監察法第6 條所規定
    之急迫危險，經檢察官以口頭通知先予執行通訊監察者，亦
    應於24小時內補發通訊監察書，始符合法定程序。倘未依上
    述程序之通訊監察所取得之證據，即屬違背法定程序取得之
    證據，其有無證據能力之認定，依刑事訴訟法第158 條之4
    規定，應審酌人權保障及公共利益之均衡維護以為判斷。最
    高法院93年度台上字第2949號刑事判決著有明文。惟按通訊
    保障及監察法第3 條第2 項規定本法所稱之通訊，以有事實
    足認受監察人對其通訊內容有隱私或秘密之合理期待者為限
    。通訊保障及監察法第29條第3 款另規定，監察他人之通訊
    ，監察者為通訊之一方或已得通訊之一方事先同意，而非出
    於不法目的者，不罰。是即令未依前述程序補發通訊監察書
    之所謂「緊急監聽」，如非侵害受監察人「隱私或秘密之合
    理期待」，或「為通訊之一方或已得通訊之一方事先同意，
    而非出於不法目的」者，仍不能謂屬非法之監聽。查檢察官
    提出上述譯文，故未提出事後補發之通訊監察書，惟該等通
    話內容係被告基於販賣毒品犯意下與證人乙○○之通話，被
    告對於通話內容固有隱私期待，惟該期待於社會通念下顯不
    認為合理，並且係經通訊一方之乙○○同意下所為監聽，又
    為被告不爭執為其與乙○○之對話內容，是此部分監聽通話
    之內容及其譯文，對於被告即具證據能力。
三、再按，所謂「陷害教唆」，係指行為人原不具犯罪之故意，
    純因司法警察之設計教唆，始萌生犯意，進而實施犯罪構成
    要件之行為者而言。申言之，因「陷害教唆」係司法警察以
    引誘或教唆犯罪之不正當手段，使原無犯罪故意之人因而萌
    生犯意而實施犯罪，再進而蒐集其犯罪之證據或予以逮捕偵
    辦；縱其目的係在於查緝犯罪，但其手段顯然違反憲法對於
    基本人權之保障，且已逾越偵查犯罪之必要程度，對於公共
    利益之維護並無意義，其因此等違反法定程序所取得之證據
    資料，應不具有證據能力，最高法院作有多號判決可資參照
    （93年度台上字第4426號、92年度台上字第4558號等）。是
    以若司法警察所為偵查活動經評價為「陷害教唆」者，不僅
    其該誘捕偵查行為所取得之證據無證據能力，甚而被教唆者
    （犯罪行為人即被告）所為之行為可能作不能未遂或無可罰
    性之評價。而判別司法警察所為誘捕行為有無陷害教唆之標
    準，在參酌上開判決解釋、衡諸人權保障及偵查實務之實際
    考量下，應兼顧被教唆者主觀犯意之有無及教唆者客觀誘捕
    行為之嚴重程度，在被教唆者最初尚無犯罪之「事前傾向」
    ，而係受偵查機關教唆者之「過度且強烈」之引誘及影響，
    始生行為之決意者，可評價為「陷害教唆」。查本案被告之
    販賣第二級毒品行為，雖係經喬裝為買家之司法警察撥打其
    行動電話後方約定買賣事宜，惟觀雙方於95年10月13日20時
    58分通話所為電話談話記錄譯文表內容（參臺灣臺北地方法
    院檢察署95年度偵字第22859 號偵查卷第14頁），員警僅詢
    問「你還有在調東西嗎？」、「你現在1 件多少？」、「你
    的是ㄍㄧㄥ的還是茫的？」等語意不明之問題，被告即知曉
    其係欲購買毒品並隨即相約交易，被告於審理中亦自承「（
    扣案）MDA 是我跟朋友合資買來想自己用，但有機會也想可
    以賣…」等語（參本院96年10月16日審判筆錄），足認被告
    主觀上已有販賣毒品之事前傾向，員警之誘發被告行為之偵
    查作為，並無強烈、過度，無違比例原則之情，是本件司法
    警察所為並無陷害教唆之問題，而僅係單純之「誘捕偵查」
    （最高法院以「釣魚」形容之）。被告因喬裝員警之合法誘
    捕行為，進而查扣上述毒品證據，所為既屬合法，扣案證物
    自非無證據能力。
乙、實體部分（證明力部分）
一、訊據被告丙○○對於上述犯罪事實坦承不諱，核與證人即喬
    裝為買家之司法警察乙○○於本院結證當時約定交易，以及
    於被告交付毒品時逮捕被告，另有兩名司法警察同事陪同埋
    伏現場等情相符，並有扣案被告所持有門號0000000000號之
    NOKIA 廠牌行動電話1 支、95年10月13日20時58分之通話譯
    文1 紙，及自被告身上查扣之第二級毒品MDA52 顆（其中7
    顆鑑定用罄，尚餘45顆）扣案可資佐證，而扣案藥品經鑑定
    結果，確屬第二級毒品MDA ，有內政部警政署刑事警察局95
    年11月8 日刑鑑字第0950157295號鑑定書1 紙在卷可查（附
    臺灣桃園地方法院檢察署95年度第24442 號偵查卷第15頁）
    。是被告之自白，經與前述各項補強證據互核相符，其自白
    具真實性。本件爭點厥為，被告所為係構成販賣毒品既遂或
    未遂罪。
二、查被告否認證人即喬裝員警曾拿出金錢，辯稱（略以）：「
    我將背包中拿出10顆MDA 後，警員就表明身分將我逮捕，還
    沒有拿錢給警察」等語，此與證人乙○○結證稱（略以）：
    「被告給我毒品，我就表明身分將被告逮捕，我當天身上也
    沒有帶錢」等語（均參見本院96年10月16日審判筆錄）相符
    。足證證人乙○○係向被告偽稱欲購買毒品，並無實際購毒
    之真意，但被告既有販毒之故意，且依約攜帶毒品前往交付
    ，即已著手實施販毒之行為，惟司法警察原無買受毒品之意
    思，其虛與被告買賣毒品，意在查獲被告販毒犯行，以求人
    贓俱獲，故形式上被告及喬裝買家者，縱已互為交付毒品及
    價金，但因於喬裝警察之掌控，且尚另有兩位警察埋伏在側
    ，伺機逮捕，事實上其2 人不可能真正完成買賣毒品之行為
    。是被告此部分行為應僅論以販賣第二級毒品未遂罪（最高
    法院85年3 月12日85年度第4 次刑事庭會議決議意旨參見）
    。至檢察官認被告係意圖營利被告而自「小寶」處購入犯案
    毒品，而引用實務向採之「以營利目的將毒品購入或將之賣
    出，有一於此，其犯罪即已完成，不得視為未遂」見解，認
    購入行為即成立販賣毒品既遂罪，然被告堅詞否認其購入時
    即有營利之意圖，並辯稱（略以）：其係與2 、3 個朋友合
    資購買該毒品，僅為準備自己使用等語，而證人乙○○亦證
    稱（略以）：係經人檢舉持某門號者有販賣毒品，進而試撥
    電話，而據以查獲被告本次販賣犯行，惟對被告是否曾在網
    路上刊登販賣毒品之訊息，及被告有無曾與他人進行毒品交
    易等情，均未查證等語（參見本院96年10月16日審判筆錄）
    。復依本案全卷資料，並無證據證明被告於本次向「小寶」
    販入第二級毒品之際，即有意圖營利準備要將該販入之毒品
    供販賣之用（至實務所採「以營利目的購入毒品即成立販賣
    毒品犯行」之見解，是否有違「販賣」之文義解釋，而有對
    被告為不利之擴張解釋之虞，容有討論餘地）。從而，基於
    無罪推定、罪疑唯輕原則，無從認定被告係基於營利意圖而
    購入扣案毒品。
三、核被告所為，係犯毒品危害防制條例第4 條第6 項、第2 項
    之販賣第二級毒品未遂罪。依刑法第25條第2 項之規定，應
    按既遂犯之刑，減輕其刑。檢察官認被告所為已達既遂，尚
    有未洽，惟基本事實均同，無庸變更法條。又被告持有毒品
    之低度行為，為販賣之高度行為所吸收，不另論罪。爰審酌
    被告所為販賣第二級毒品行為所生危害，非僅使多數人之生
    命、身體、健康法益遭受侵害，甚且影響社會、國家之健全
    發展，惟犯後坦承犯行之犯後態度等一切情狀，量處如主文
    所示之刑。末按查獲之第2 級毒品及專供製造或施用第2 級
    毒品之器具，不問屬於犯人與否，均沒收銷燬之。毒品危害
    防制條例第18條第1 項前段定有明文。此為排除刑法第38條
    ，關於沒收規定之特別規定。查扣第二級毒品MDA52 顆，扣
    除鑑定所用罄之7 顆，尚餘45顆，屬毒品危害防制條例第2
    條第2 項第1 款所明定之第2 級毒品，為法律上禁止持有之
    違禁物，應依同條例第18條第1 項前段義務沒收之規定，諭
    知均沒收銷燬。又按犯毒品危害防制條例第4 條之罪者，其
    供犯罪所用或因犯罪所得之財物，均沒收之。毒品危害防制
    條例第19條第1 項前段定有明文。又最高法院近來諸多判決
    見解，均認為包裝毒品之外包裝有防止毒品裸露、逸出及潮
    濕之功用，並便於攜帶及運輸之用，應依毒品危害防制條例
    第19條第1 項（前段）宣告沒收之（以最高法院91年度台上
    字第2062號判決要旨為代表），而非以包裝與毒品難以分離
    ，或分離需費過鉅，一體同視為毒品，依同條例第18條第1
    項前段之規定，收銷燬之。查本件包裝扣案毒品之塑膠夾鍊
    袋2 只，均係被告所有，且供（或預備供）本件販賣犯行所
    用之物，業據被告自承在卷，應依本條例第19條第1 項前段
    之規定，宣告均沒收，至扣案NOKIA 廠牌行動電話1 支，係
    屬被告所有，雖用以與警聯絡本件販賣第二級毒品所用之物
    ，惟該行動電話非專供犯本罪所用，毋寧係被告平日所用之
    通訊工具，本件係因接獲喬裝買家警察之來電，始臨時起意
    販賣，尚難依同條例第19條第1 項規定宣告沒收，附此敘明
    。
四、檢察官另於準備程序及審理期日擴張起訴事實（略稱）：被
    告丙○○尚有於95年10月7 日，在桃園縣中壢市○○○路某
    處，以3200元之代價販賣8 顆搖頭丸MDA 予真實姓名年籍不
    詳綽號「阿祥」之人，而認被告為實質上一罪之販賣第三級
    毒品罪。惟按犯罪事實應依證據認定之，無證據不能認定犯
    罪事實，刑事訴訟法第154 條第2 項定有明文。又認定犯罪
    事實所憑之證據，雖不以直接證據為限，間接證據亦包括在
    內；然而無論直接或間接證據，其為訴訟上之證明，須於通
    常一般之人均不致有所懷疑，而得確信其為真實之程度者，
    始得據為有罪之認定，倘其證明尚未達到此一程度，而有合
    理之懷疑存在時，即不能為被告有罪之認定，而應諭知無罪
    之判決。最高法院76年臺上字第4986號著有判例可資參照。
    查檢察官認被告另有上述擴張之犯罪事實存在，無非係以被
    告於警詢及偵訊中之自白，及證人即查獲員警乙○○之陳述
    為論據。惟又按被告之自白，不得作為有罪判決之唯一證據
    ，仍應調查其他必要之證據，以察是否與事實相符，刑事訴
    訟法第156 條第2 項定有明文。經查被告雖於警詢及偵訊中
    自白上情，惟於審判期日中改稱（略以）：警詢時警察問其
    毒品去向，因原供稱購入50顆，但查獲42顆，警員要求交代
    其餘8 顆的去向，才會推說賣給「阿祥」，其實是編造之詞
    等語，及與被告於準備程序中所辯（略以）：因我向警察自
    稱向「小寶」購買兩次毒品，警察詢問第一次購買毒品之去
    向，因為我自己吃掉又不記得數量，所以才編造說賣給「阿
    祥」等語，顯見被告歷次供述均不符。是被告此處自白已前
    後供述矛盾而非一致，復經本院當庭勘驗扣案毒品MDA ，勘
    驗結果：扣案毒品有2 包，共計45顆含MDA 成分藥錠，其中
    44顆裝在中型夾鍊袋內，其上記載42顆，另1 顆裝在小型夾
    鍊袋內，其上記載10顆，有本院勘驗筆錄足憑。參以內政部
    警政署刑事警察局鑑定機關上述鑑定書所載，共計隨機抽取
    7 顆鑑定，足認已用罄7 顆含MDA 成分藥錠，因而當時係查
    扣52顆含MDA 成分藥錠，應堪認定。足證被告對查扣含MDA
    成分藥錠之數量究係52顆或42顆，有所混淆，是如被告誤認
    其遭查扣之毒品為42顆，為符合50顆之購入數量，於警詢、
    偵查中為交待其餘未扣案毒品之去向，而供謊稱已賣予「阿
    祥」之人，尚非不可能。況證人乙○○亦證稱（略以）：被
    告有無在網路上刊登販賣毒品訊息、有無與他人通聯、有無
    他人向被告購買毒品伊均無查證，僅是單純就被告所言記載
    筆錄而已等語（參本院96年10月16日審判筆錄），且經遍查
    全卷，亦無「阿祥」之人指證被告有販毒情事。從而，被告
    於警詢、偵訊中自白之真實性既甚有疑，又無其他補強證據
    得以證明其真實性，復無其他積極證據足以證明被告有為檢
    察官所擴張之事實，揆諸上開規定及判例意旨，本於無罪推
    定及罪疑唯輕之原則，應認被告此部分之犯行不成立。末查
    檢察官既以集合犯之實質上一罪，為裁判基礎，而認具審判
    不可分之關係，既經本院認此部分無法證明犯罪，其與95年
    10月13日所構成之販賣第二級毒品未遂罪間，即無審判不可
    分之適用，爰不另為無罪之諭知。
據上論斷，應依刑事訴訟法第299條第1項前段，毒品危害防制條
例第4 條第2 項、第6 項、第18條第1 項前段、第19條第1 項前
段，刑法第11條、第25條第2 項，判決如主文。
本案經檢察官鍾雅蘭到庭執行職務
中　　華　　民　　國　　96　　年　　12　　月　　11　　日
                    臺灣桃園地方法院刑事第六庭
                        審判長法  官  黃  梅  淑
                              法  官  黃  翊  哲
                              法  官  錢  建  榮
以上正本證明與原本無異。
如不服本判決，應於判決送達後10日內向本院提出上訴狀（應附
繕本），其未敘述上訴理由者，應於上訴期間屆滿後20日內補提
理由書狀於本院，上訴於臺灣高等法院。
　　　　　　　　　　　　　　　書記官　劉  寶  霞
中　　華　　民　　國　　96　　年　　12　　月　　31　　日
附錄論罪科刑法條：
毒品危害防制條例第4條
製造、運輸、販賣第一級毒品者，處死刑或無期徒刑；處無期徒
刑者，得併科新臺幣 1 千萬元以下罰金。
製造、運輸、販賣第二級毒品者，處無期徒刑或7 年以上有期徒
刑，得併科新臺幣7 百萬元以下罰金。
製造、運輸、販賣第三級毒品者，處5 年以上有期徒刑，得併科
新臺幣5 百萬元以下罰金。製造、運輸、販賣第四級毒品者，處
處3 年以上10年以下有期徒刑，得併科新臺幣3 百萬元以下罰金
。
製造、運輸、販賣專供製造或施用毒品之器具者，處1 年以上7
年以下有期徒刑，得併科新臺幣1 百萬元以下罰金。
前五項之未遂犯罰之。
